臺灣高等法院臺中分院刑事裁定
110年度聲再字第149號
再審聲請人  
即受判決人  黃建雄
選任辯護人  陳清華律師
上列再審聲請人即受判決人因詐欺案件，對於本院109 年度上易
字第881號中華民國109年11月26日確定判決（第一審案號：臺灣
臺中地方法院107 年度易字第3358號，起訴案號：臺灣臺中地方
檢察署106年度偵字第24780號、107年度偵字第27782號），聲請
再審，本院裁定如下：
     主  文
再審之聲請駁回。
　　 理  由
一、再審聲請人即受判決人黃建雄（下稱聲請人）再審聲請意旨
    詳如刑事聲請再審狀所載（如附件）。
二、經本院調閱原確定判決全案電子卷證核閱結果（復經列印與
    本件再審事項有關部分影印外放），原確定判決就本案犯罪
    事實所憑之證據及其認定之理由，係依據聲請人自告訴人林
    鈺蓁（下稱告訴人）處收受新臺幣（下同）1千萬元後，即
    於當日或翌日提領現金花用乙節，業據聲請人自承在卷，核
    與告訴人於警詢、偵查及原審審理時之陳、證述大致相符，
    並有聲請人簽立之借據、苗栗縣政府營利事業統一發證設立
    登記申請書、苗栗縣政府營利事業登記案件聯合作業審核表
    及豐鋼工程行彰化銀行竹南分行帳戶之交易明細等證據資料
    在卷可稽。是原確定判決已本於事實審法院職權，綜合歸納
    分析予以判斷後，於理由內詳為說明認定所憑之依據與得心
    證之理由，並敘明聲請人所為辯詞及提出之委託書、切結書
    等證據均不足採信之理由，而認定聲請人有修正前刑法第33
    9 條第1 項詐欺取財罪之犯行，其所為論斷說明與卷內訴訟
    資料俱無不合，並無違背一般經驗法則及論理法則之情事。
三、經本院於110年7月21日聽取聲請人及辯護人意見，有訊問筆
    錄附卷可參（見本院聲再卷第93-95頁），且查：
　㈠按刑事訴訟法第434條第2項所謂再審經裁定駁回後，不得更
    以同一原因聲請再審，係指就聲請再審之原因，經法院以無
    理由而予駁回者而言。所謂「同一原因」，係指同一事實之
    原因而言，是否為同一事實之原因，應就重行聲請再審之事
    由暨其提出之證據方法，與已經實體上裁定駁回之先前聲請
    ，是否完全相同，予以判斷，如前後二次聲請再審之事由暨
    證據方法均相一致，即屬同一事實之原因，基於一事不再理
    原則，自不許其更以同一原因聲請再審（最高法院106年度
    台抗字第279號刑事裁定意旨參照）。
　㈡本件聲請意旨雖提出張蕙鈞於110 年3 月15日出具之自白書
    （見本院聲再卷第11頁），主張其向告訴人借貸之1千萬元
    （下稱系爭款項）已交付予張蕙鈞，其並無詐欺之犯意，系
    爭款項實係遭張蕙鈞侵占而無法還款，而有刑事訴訟法第42
    0 條第1 項第6 款發現新事實、新證據之情事云云。惟查，
    聲請人就本院上開確定判決，前已向本院聲請再審，業經本
    院以110年度聲再字第86號裁定駁回再審之聲請確定，有該
    裁定及臺灣高等法院被告前案紀錄表附卷可參（見本院聲再
    卷第37-45、55-59頁）。上開本院110年度聲再字第86號裁
    定理由略以『...聲請人所提出之張蕙鈞之自白書，從形式上
    以觀，雖為原判決確定後（109年11月26日判決確定）始存
    在或成立之事實、證據，然觀其自白書內容（同聲請人於本
    件聲請意旨所提之自白書）之記載：「黃大哥：首先要先跟
    你道歉。投資大林電廠標案的錢一直沒辦法還你，也不知道
    事情會搞成這樣。我已經知道你被判刑，對不起讓你幫我幫
    成這樣還連累你，我不是有簽切結書給你拿去法院證明錢是
    我們拿去的嗎？希望對你有幫助。我很無奈，我真的不願意
    這樣，請你原諒。」等語，核與聲請人在原審審理時已提出
    之委託書、切結書（見本院上易影卷第153-155 頁）之內容
    大致相同，且原確定判決業敘明上開委託書及切結書內容，
    均係空泛表示聲請人支付行政、公關費用，然所謂公關、交
    際費用係用於何種用途、目的、對象均付之闕如，並無相關
    單據以實其說，尚難據為有利聲請人之認定等不予採信之理
    由（見原確定判決第6頁，即理由甲、貳、㈤之論述）。顯
    見聲請人提出前揭之自白書，無非係就原確定判決已認定之
    事項再為爭執；況本件聲請人向告訴人林鈺蓁借款時，係向
    告訴人佯稱做為「押標金使用」，此與聲請人主張其為張蕙
    鈞「投資」之被害人，亦屬二事，無從動搖原確定判決所認
    之犯罪事實』等語（見本院聲再卷第57-58頁），足認此部分
    聲請事項，聲請人係以同一原因事實及證據方法，再向本院
    重行聲請再審，即於法不合。
　㈢次按因發現新事實或新證據，單獨或與先前之證據綜合判斷
    ，足認受有罪判決之人應受無罪、免訴、免刑或輕於原判決
    所認罪名之判決者，為受判決人之利益，得聲請再審，刑事
    訴訟法第420條第1 項第6款定有明文。是該新事實或新證據
    ，須確實足以動搖原確定判決所認定之犯罪事實，足認受有
    罪判決之人應受更有利之判決，方能依該條款准許再審。而
    聲請再審案件之事證，於判斷是否符合此要件，當以客觀存
    在之經驗法則、論理法則為審查，尚非任憑聲請人之主觀、
    片面自我主張為斷。至聲請人所提出或主張之新事實、新證
    據，若自形式上觀察，核與原確定判決所確認之犯罪事實無
    所關聯，抑或無從動搖該事實認定之心證時，當無庸贅行其
    他之調查，自不待言（最高法院108年度台抗字第1291號裁
    定要旨參照）。
　㈣本件聲請人固另行提出第三人張裕沛所出具之證明書（見本
    院聲再卷第15頁），認張裕沛於聲請人陸續交付系爭款項予
    張蕙鈞等人時，張裕沛均有在場見聞，而屬刑事訴訟法第42
    0條第1項第6款所指之新證據云云（見本院聲再卷第95頁）
    ，惟聲請人一再陳稱其收受告訴人所交付之1千萬元後，已
    陸續交予張蕙鈞等人，或用於交際、公關費等投資項目，其
    本人並未實際獲取任何款項等情詞，無非係聲請人詐得財物
    後之事後處分行為，與聲請人是否成立詐欺取財罪尚無直接
    關連，則聲請意旨所稱張裕沛之人，既未參與聲請人向告訴
    人詐取款項之過程，即無從據以推翻原確定判決所認『聲請
    人以向告訴人佯稱系爭借款係作為「押標金使用」而施用詐
    術，向告訴人詐取系爭款項』此詐欺取財罪之構成要件事實
    ，自無從動搖原確定判決所認之犯罪事實，故聲請人認本件
    有刑事訴訟法第420條第1項第6款之再審事由，自無可採。
四、綜上所述，聲請人所執上揭聲請再審理由及所附證據，或係
    以同一事由重行聲請再審，或與刑事訴訟法第420條第1項第
    6款所指之「新證據」難謂相符，其據以聲請再審，為無理
    由，應予駁回。
據上論斷，應依刑事訴訟法第434 條，裁定如主文。
中　　華　　民　　國　　110 　年　　7 　　月　　22　　日
            刑事第十二庭     審判長法　官  張國忠     
　　　　　　　　　　　　           法　官  陳  葳        
　　　　　　　　　　　　　         法　官  劉敏芳
上列正本證明與原本無異。
不得抗告。
　　　　　　　　　　　　　         書記官  施耀婷 
　　　　　　　　　　　　　　　　　 
中　　華　　民　　國　　110 　年　　7 　　月　　22　　日